臺灣彰化地方法院民事裁定
110年度監宣字第427號
聲  請  人  李美霞  


代  理  人  洪主雯律師（法扶律師）
相  對  人  黃永和  


關  係  人  黃加明  
            黃郁慧  


            彰化縣政府

上  一  人
法定代理人  王惠美  
上列聲請人聲請監護宣告事件，本院裁定如下：
    主    文
宣告黃永和（男，民國00年00月00日生，身分證統一編號：Z000
000000號）為受監護宣告之人。
選定李美霞（女，民國00年0月00日生，身分證統一編號：Z0000
00000號）為受監護宣告之人之監護人。
指定彰化縣政府職務指派之社工人員為會同開具財產清冊之人。
聲請程序費用由受監護宣告之人負擔。
    理    由
一、聲請意旨略以：聲請人李美霞係相對人黃永和之母，相對人
    因智能障礙而領有重度身心障礙證明，目前不能處理自己生
    活事物，由聲請人照料相對人日常生活起居及對外社會關係
    ，又相對人除聲請人與關係人黃郁慧外，未與其他親屬往來
    聯繫，而關係人黃郁慧目前因販毒案件在監執行，無其他親
    屬可擔任會同開具財產清冊之人，為維護相對人利益，依民
    法第14條第1項、第1110條、第1111條第1項、第111條之1之
    規定，聲請對相對人為監護之宣告，並指定聲請人為監護人
    ，彰化縣政府社會處擔任會同開具財產清冊之人等語。
二、關係人黃加明經本院合法通知並未到庭亦未具狀陳述意見。
三、關係人彰化縣政府則以：彰化縣政府同意指派社工協助擔任
    會同開具財產清冊之人等語。　　
四、按對於因精神障礙或其他心智缺陷，致不能為意思表示或受
    意思表示，或不能辨識其意思表示之效果者，法院得因本人
    、配偶、四親等內之親屬、最近一年有同居事實之其他親屬
    、檢察官、主管機關或社會福利機構之聲請，為監護之宣告
    ，民法第14條第1項定有明文。次按受監護宣告之人應置監
    護人。法院為監護之宣告時，應依職權就配偶、四親等內之
    親屬、最近一年有同居事實之其他親屬、主管機關、社會福
    利機構或其他適當之人選定一人或數人為監護人，並同時指
    定會同開具財產清冊之人。法院為前項選定及指定前，得命
    主管機關或社會福利機構進行訪視，提出調查報告及建議。
    監護之聲請人或利害關係人亦得提出相關資料或證據，供法
    院斟酌。法院選定監護人時，應依受監護宣告之人之最佳利
    益，優先考量受監護宣告之人之意見，審酌一切情狀，並注
    意下列事項：(一)受監護宣告之人之身心狀態與生活及財產
    狀況。(二)受監護宣告之人與其配偶、子女或其他共同生活
    之人間之情感狀況。(三)監護人之職業、經歷、意見及其與
    受監護宣告之人之利害關係。(四)法人為監護人時，其事業
    之種類與內容，法人及其代表人與受監護宣告之人之利害關
    係，民法第1110條、第1111條、第1111條之1分別定有明文
    。
五、經查，聲請人主張之上開事實，業據其提出親屬系統表、中
    華民國身心障礙證明、戶籍謄本等件為證。又經本院在鑑定
    人衛生福利部彰化醫院陳羿行醫師前訊問相對人，經詢問相
    對人，相對人大部分問題均無法回答。又鑑定人當場具結鑑
    定陳述：詳細鑑定另陳鑑定報告書等語，有本院訊問筆錄可
    佐。另經本院囑託衛生福利部彰化醫院鑑定結果，認為：「
    (一)醫學上的診斷：診斷名：智能障礙。障礙程度：重度(
    二)生活狀況及現在身心狀態：1.日常生活狀況：(1)日常生
    活活動：進食方面可自己吃飯、自己洗澡，自己穿衣服。(2
    )經濟活動能力：不會算數，會到附近買吃的、自己不會算
    錢，無法自己處理財務。(3)社會性：重度障礙，無言語表
    達能力，不會主動與人互動。2.身體狀態：肢體可自由活動
    ，手部活動正常。3.精神狀態：(1)意識／溝通性：意識清楚
    ，但無法溝通。(2)記憶力：無法測驗。(3)定向力：問這邊
    是哪裡不會回答。(4)計算能力：詢問100-7不會回答。(5)
    理解．判斷力：重度障礙。(6) 認知功能檢查：重度以上障
    礙。(三)有關判斷能力判定之意見：不能管理處分自己財產
    。判定的根據：個案因重度智能障礙，判斷能力嚴重不足，
    無金錢使用及管理的能力。(四)回復可能性說明：恢復的可
    能性無。(五)鑑定判定及說明：【鑑定判定】1.基於受鑑定
    人因智能障礙，個案目前理解能力、表達能力及判斷能力皆
    有重度障礙，以致個案不能管理處分自己的財產，且短期內
    回復之可能性很低。2.其障礙之程度，不能為意思表示或受
    意思表示，不能辨識其意思表示之效果，可為監護宣告。」
    等語，有衛生福利部彰化醫院民國111年3月24日彰醫精字第
    1100500152號函附成年監護鑑定書可稽。堪認相對人因精神
    障礙或其他心智缺陷，致不能為意思表示或受意思表示，亦
    不能辨識其意思表示之效果。故本件聲請監護宣告為有理由
    ，應予准許，爰宣告相對人為受監護宣告之人。
六、本件相對人既經監護宣告，業如前述，揆諸前揭規定，自應
    為其選定監護人及指定會同開具財產清冊之人。查聲請人同
    意由自己擔任監護人，並同意指定彰化縣政府職務指派之社
    工人員為會同開具財產清冊之人，有親屬系統表、中華民國
    身心障礙證明、戶籍謄本等件為證。關係人黃加明經本院合
    法通知並未到庭亦未具狀陳述意見。本院審酌聲請人為相對
    人之母，與相對人關係非常密切，且關係人彰化縣政府為社
    會福利主管機關，設有社會處辦理各項社會福利業務，另有
    專業之社會工作人員，應能以其專業及資源照護相對人並管
    理其財產，認由關係人彰化縣政府職務指派之社工人員，擔
    任會同開具財產清冊之人，符合受監護人之最佳利益。是由
    渠等分別擔任相對人之監護人、會同開具財產清冊之人，應
    符合相對人之最佳利益，爰裁定如主文第2、3項所示。
七、末依民法第1113條準用同法第1099條、第1099條之1之規定
    ，於監護開始時，監護人李美霞對於受監護宣告之人黃永和
    之財產，應會同關係人彰化縣政府職務指派之社工人員於2
    個月內開具財產清冊，並陳報法院，於開具完成並陳報法院
    前，監護人對於受監護宣告之人之財產，僅得為管理上必要
    之行為，併此指明。
八、訴訟費用負擔之依據：家事事件法第164條第2項。
中　　華　　民　　國　　111 　年　　6 　　月　　13　　日
                   家事法庭   法  官　陳明照
以上正本係照原本作成。　　　　　　　　　 
如不服本裁定，應於送達後10日內向本院提出抗告狀，並繳納抗
告費新臺幣1,000元。
中　　華　　民　　國　　111 　年　　6 　　月　　13　　日
                              書記官  姚怡蕙